【裁判字號】    91,訴,2959
【裁判日期】    920821
【裁判案由】    俸給
【裁判全文】
臺北高等行政法院判決                            九十一年度訴字第二九五九號
                              .
    原      告  甲○○
    被      告  銓敘部
    代  表  人  吳容明部長）.
    訴訟代理人  乙○○
                丙○○
右當事人間因俸給事件，原告不服公務人員保障暨培訓委員會中華民國九十一年五月
七日九一公審決字第○○六○號再復審決定，提起行政訴訟。本院判決如左：
    主  文
原告之訴駁回。
訴訟費用由原告負擔。
    事  實
緣原告原任台灣高等法院僱用法警，應八十四年中央暨地方機關公務人員升等考試委
任升等考試司法行政職系法院書記官科考試及格，以民國（下同）八十四年七月二十
二日榜示及格之日生效，於八十四年十二月四日任台灣高等法院委任法警，經被告審
定准予權理，核敘委任第一職等本俸一級一六○俸點有案，歷至八十九年一月一日考
績升等，經審定合格實授，核敘委任第三職等本俸一級二八○俸點。台灣高等法院於
八十九年五月一日以院賓人(一)字第○○九二一號公務人員任（遴）用案申請重行審
定送核書表，以原告曾任預備軍官少尉二年、中尉二年，共計四年軍職年資，申請提
敘俸級，案經被告八十九年六月八日八九特一字第一八九六○一四號函審定合格實授
，核敘委任第三職等本俸五級三二○俸點，並溯自八十九年一月一日生效。原告另於
九十年五月十五日依司法院釋字第五二五號解釋意旨，申請准依被告六十四年十一月
十五日（）台謨甄四字第三五○六四號函，比照九十一年一月三十日修正前之「後
備軍人轉任公職考試比敘條例」予以比敘相當俸給，經被告以九十年六月四日九十特
一字第二○二九七一八號書函答復略以，被告以八十四年六月六日（八四）台中審一
字第一一五二二四八號函停止軍事學校專修班畢業及大專畢業應召入伍轉服四年制預
備軍官役依法退伍人員，得比照辦理軍職年資比敘之規定時，原告尚未取得申請比敘
資格，自無信賴保護原則之適用，仍不得適用「後備軍人轉任公職考試比敘條例」之
規定。原告不服，提起一再復審，遞遭決定駁回，遂向本院提起行政訴訟。茲摘敘兩
造訴辯意旨如次：
甲、原告方面：
一、聲明：求為判決
１、再復審決定、復審決定及原處分均撤銷。
２、命被告作成原告自八十四年起比敘之處分。
二、陳述：
１、參照司法院釋字第五二五號解釋文：「信賴保護原則攸關憲法上人民權利之保障
    ，公權力行使涉及人民信賴利益而有保護之必要者，不限於授益行政處分之撤銷
    或廢止，即行政法規之廢止或變更亦有其適用。行政法規公布施行後，制定或發
    布法規之機關依法定程序予以修改或廢止時，應兼顧規範對象信賴利益之保護。
    」、解釋理由書：「法治國為憲法基本原則之一，法治國原則首重人民權利之維
    護、法秩序之安定及誠實信用原則之遵守。人民對公權力行使結果所生之合理信
    賴，法律自應予以適當保障，此乃信賴保護之法理基礎，．．制定或發布法規之
    機關固得依法定程序予以修改或廢止，惟應兼顧規範對象值得保護之信賴利益，
    而給予適當保障，方符憲法保障人民權利之意旨。」之意旨，有關被告六十四年
    十一月十五日（）台謨甄四字第三五○六四號函之解釋函令已適用相當期間，
    形成一定法秩序，足以構成信賴之基礎。
２、原告因信賴被告六十四年十一月十五日（）台謨甄四字第三五○六四號函釋關
    於「後備軍人轉任公職考試比敘條例」第三條第一款規定適用對象常備軍官及於
    軍事學校專修班畢業服預備軍官役，比照該條例比敘相當俸給之規定，於七十年
    投考軍事學校專修軍官班，畢業後服務軍旅四年，並於七十五年五月一日依法退
    伍，進入台灣高等法院服務，並應八十四年五月二十一日舉辦之公務人員委任升
    等考試。詎被告於同年六月六日以台中審一字第一一五二二四八號函知其六十
    四年十一月十五日（）台謨甄四字第三五○六四號及七十六年六月四日（）
    台華甄四字第九七○五五號函同意軍事學校專修班及志願轉服四年制預備軍官役
    依法退伍者，比照「後備軍人轉任公職比敘條例」比敘相當俸給之規定，自即日
    起停止適用。原告於同年七月接獲考試及格通知，旋依法辦理比敘事宜，嗣經被
    告通知原告已不符「後備軍人轉任公職考試比敘條例」之規定。惟按司法院釋字
    第五二五號解釋：「任何行政法規皆不能預期其永久實施，受規範對象須已在因
    法規施行而產生信賴基礎之存續期間，對構成信賴要件之事實，有客觀上具體表
    現之行為，始受信賴之保護。」之意旨，原告於八十四年五月二十一日參加公職
    考試，考試時該比敘優待之規定並未停止適用，自屬因法規施行而產生具體信賴
    基礎之存續期間，而參加考試即係對構成信賴要件之事實有客觀上具體表現之行
    為，符合信賴保護之意旨，原告應受信賴利益之保護，不受被告八十四年六月六
    日台中審一字第一一五二二四八號函文之拘束。
３、原告係於八十九年五月間申請提敘軍職年資四年，八十四年間原告確曾向所屬人
    事單位申請比敘，惟經人事承辦人員告知被告六十四年十一月十五日（）台謨
    甄四字第三五○六四號函釋規定業已停止適用，無法辦理比敘，故當時未提出申
    請。原告嗣於九十年五月十五日依司法院釋字第五二五號解釋意旨，認原告參加
    考試時（八十四年五月二十一日），被告六十四年十一月十五日（）台謨甄四
    字第三五○六四號函釋規定尚屬有效，原告應有信賴保護原則之適用，被告應准
    原告自八十四年起比敘至委任第四職等，八十五年十一月二十五日法警職務列等
    調整為委任第三職等至第五職等後，亦應隨之比敘至委任第五職等。
４、參照再復審決定所附周志宏、李英毅委員所持之不同意見書，直指該決定認事用
    法不當之處。被告稱於「後備軍人轉任公職考試比敘條例」規定停止適用時，原
    告尚未應考試及格，亦未取得公務人員任用資格云云。惟所謂客觀上信賴事實之
    具體表現，係指客觀表現信賴之行為，是參與考試行為，足以表現原告主觀上確
    有應考試服公職可獲優待之信賴，並已客觀表現信賴行為。至於考試及格並非一
    種行為，係屬參與考試達到某種標準後之地位或資格，司法院釋字第五二五號解
    釋亦明確釋示：「參與轉任公職考試或取得申請比敘資格，乃表現其服役之初即
    對應考試服公職可獲優待具有信賴之客觀具體行為。」之意旨，均以參與轉任公
    職考試或取得申請比敘資格，作為客觀表現信賴行為，未如復審決定所稱以取得
    公務人員任用資格，作為適用信賴保護原則之要件，及再復審決定所稱以應考試
    及格取得以軍職比敘公務人員俸給之資格，作為適用信賴保護原則之要件。
５、被告稱司法院釋字第五二五號解釋意旨，純屬願望、期待而未有表現其已信賴之
    事實者，欠缺信賴要件，不在保護範圍，倘尚未應考試及格亦未取得公務人員任
    用資格者，難謂法規廢止時已有客觀上信賴事實之具體表現，即無主張信賴保護
    之餘地云云。參照該號解釋文：「任何行政法規皆不能預期其永久實施，受規範
    對象須已在因法規施行而產生信賴基礎之存續期間，對構成信賴要件之事實，有
    客觀上具體表現之行為，始受信賴之保護．．在有關規定停止適用時，倘尚未有
    客觀上具體表現信賴之行為，即無主張信賴保護之餘地。就本件而言，其於比敘
    優待適用期間，未參與轉任公職考試或取得申請比敘資格者，與前述要件不符。
    」之意旨，已明確釋示於停止適用前，已參加考試或取得申請比敘資格者，即受
    信賴利益之保護。復參照該解釋理由書後段：「參與轉任公職考試或取得申請比
    敘資格，乃表現其服役之初即對應考試服公職可獲優待具有信賴之客觀具體行為
    。是以於停止適用時，尚未應考試及格亦未取得公務人員任用資格者（本件聲請
    人遲至八十六年始應特種考試後備軍人轉任公務人員考試及格），難謂法規廢止
    時已有客觀上信賴事實之具體表現，即無主張信賴保護之餘地。」之意旨，所謂
    考試及格之意旨，係指考試及格始受保護，不及格自無永續保護之適用。是倘於
    停止適用前已取得考試及格者，即無須受信賴利益保護之必要，而應是人民對於
    國家機關之行為，原則尚可信賴其合法有效，並基於此等信賴之期待而從事某些
    行為時，對於人民之正當信賴應予保護。故原告基於上述信賴基礎，於行政法規
    存續期間參與公職人員考試，亦取得考試及格，即應受信賴利益之保護。
６、按公務人員任用法第十五條第一款規定：「雇員升委任考試及格者，取得委任第
    一職等任用資格。」、後備軍人轉任公職考試比敘條例第二條第一項規定：「後
    備軍人參加公職考試與比敘之優待，依本條例之規定。」，明示考試及格即取得
    公務人員任用、比敘之資格，並非被告所稱後備軍人於參加公職考試及格並任用
    為公務人員時，始有該比敘條例之適用。有關鈞院九十年十二月二十一日八十九
    年度訴字第三九九七號判決，該案原告林宇宏係八十八年升等考試及格，與司法
    院釋字第五二五號解釋案之申請人同屬停止適用後始參加考試，不受信賴利益之
    保護。又有關最高行政法院九十一年六月七日九十一年度判字第六四四號判決之
    上訴人楊守仁，雖與原告同屬比敘條例停止適用前參加考試，惟其敗訴係因承審
    法院認被告對楊守仁並無行政處分之存在，自無信賴保護原則之適用。被告主張
    上開二案與本案類同云云，尚待斟酌。
７、參照司法院釋字第五二五號解釋：「至經廢止或變更之法規有重大明顯違反上位
    規範情形，或法規．．係因主張權益受害者以不正當方法或提供不正確資料而發
    布者，其信賴即不值得保護；又純屬願望、期待而未有表現其已生信賴之事實者
    ，則欠缺信賴要件，不在保護範圍。」之意旨，按服役期間短、軍階較低之預備
    士官可適用「後備軍人轉任公職考試比敘條例」，反觀志願服役期間長，且軍階
    較高之軍官卻無法適用。由於當初立法之疏失，未將志願服役之預備軍官納入比
    敘優待條例，形成「後備軍人轉任公職考試比敘條例」獨漏志願役預備軍官（預
    備士官均已納入）之極不公平現象，被告僅以公文准予比照方式辦理而未積極尋
    求修法，致志願役軍官於無法源依據下，於八十四年六月六日因適法性而受被告
    排除，幸經立法院九十年二月一日通過修法將志願役預備軍官納入比敘優待條例
    ，惟原告自八十四年考試及格後，並未取得比敘資格及俸給調整，影響原告繼續
    參加升等考試之資格，權益受損至鉅。
８、被告稱原告未依法向其申請重行審定云云，惟按公務人員俸給法升等考試及格以
    委任一職等任用之規定，原告如何據以申請重行審定，上開被告停止適用之函釋
    規定難道不是公權力之行使，而使人民信賴，則原告係信賴被告之停止適用函釋
    依法送俸給審定後未再申請重行審定。按行政法規發布後，倘受規範對象仍須質
    疑、異議、申訴，方具法律程序之完整，則法之安定性何在，人民如何信賴？參
    照司法院釋字第五二五號解釋：「其因公益之必要廢止法規或修改內容致人民客
    觀上具體表現其因信賴而生之實體法上利益受損害，應採取合理之補救措施，或
    訂定過渡期間之條款，俾減輕損害，方符憲法保障人民權利之意旨。」，原告因
    被告所為之命令，無法依「後備軍人轉任公職考試比敘條例」規定敘五職等任用
    ，僅能以一職等派用，失去派任書記官之機會，亦因職等較低失去多次晉升機會
    ，原告仍相信遲來之正義雖無法使一切回復，惟請鈞院命被告給予原告應有之補
    償，否則僅因原告申請重行審定之程序未完備，則遲來之正義已無意義。
乙、被告方面：
一、聲明：求為判決駁回原告之訴，訴訟費用由原告負擔。
二、陳述：
１、按九十一年一月三十日修正前之「後備軍人轉任公職考試比敘條例」第三條規定
    ：「本條例所稱後備軍人，其對象如左：一、常備軍官依法退伍者。．．」，並
    參照被告六十四年十一月十五日（）台謨甄四字第三五○六四號函准國防部六
    十四年十月二十九日（）金鈞字第三三三○號函復略以，軍事學校專修學生班
    畢業服役期滿，依法退伍者，符合考試比敘優待。又參照被告七十六年六月四日
    （）台華甄四字第九七○五五號函准國防部七十六年五月二十一日（七六）慮
    悟字第二○六八號函同意大專畢業應徵入伍復志願轉服四年制預備軍官役，依法
    退伍轉任公務人員者，可比照辦理軍職比敘。
２、嗣監察院函轉洪○○等人陳訴，有關被告審定財政部關稅局部分服四年制預備軍
    官役人員比敘案件疑有違失，請考試院就「後備軍人轉任公職考試比敘條例」第
    三條第一款規定，所謂常備軍官是否包括四年制預官及就被告審定有無違失兩問
    題查明並復該院。案經考試院交被告協商國防部後陳復考試院，並經考試院第八
    屆第二二三次會議決議，上開得比照辦理軍職年資比敘之被告六十四年十一月十
    五日（）台謨甄四字第三五○六四號及七十六年六月四日（）台華甄四字第
    九七○五五號函釋停止適用，被告並以八十四年六月六日台中審一字第一一五
    二二四八號通函中央暨地方機關人事機構，明定自同日起停止適用。是依上開決
    議，於「後備軍人轉任公職考試比敘條例」第三條規定未修正前，大專畢業應召
    入伍復志願轉服四年制預官役者，不得再適用該比敘條例之規定，基於依法行政
    原理，相關函釋應停止適用。
３、按「後備軍人轉任公職考試比敘條例」第二條第一項：「後備軍人參加公職考試
    與比敘之優待，依本條例之規定。前項所稱公職，暫以公務人員為限。」之規定
    意旨，係指後備軍人於參加公職考試及格並任用為公務人員時，始有比敘條例之
    適用。原告係於八十四年七月二十二日考試及格，八十四年十二月四日始依法任
    用，取得公務人員任用資格，故於八十四年六月六日明定停止適用上開二函釋規
    定前，尚未取得公務人員任用資格，基於法律不溯既往原則，應適用其取得公務
    人員身分時有效之相關法律規定。參照司法院釋字第五二五號解釋意旨，純屬願
    望、期待而未有表現其已信賴之事實者，欠缺信賴要件，不在保護範圍。該理由
    書並闡明於上開被告二函釋停止適用時，倘尚未應考試及格亦未取得公務人員任
    用資格者，難謂法規廢止時已有客觀上信賴事實之具體表現，即無主張信賴保護
    之餘地。是以，原告尚無信賴保護原則之適用，被告所為處分及一再復審決定於
    法均無不合。又類同案件經鈞院九十年十二月二十一日八十九年度訴字第三九九
    七號及最高行政法院九十一年六月七日九十一年度判字第六四四號判決駁回在案
    ，可資參照。
４、按公務人員是否具備比敘或提敘資格，其所屬人事單位並不清楚，故須當事人主
    動提出申請送審，且有關年資之提敘亦須當事人切結，參照公務人員俸給法第二
    十四條第一項：「公務人員俸級經被告銓敘審定後，如有異議，得於接到通知次
    日起三個月內敘明事實及理由，並檢附有關證件，依送審程序申請重行審定．．
    自重行審定之日起一年內，如發現送審或重行審定時未經提出之新證明者，得檢
    證再申請重行審定．．」、第二項：「依前項期限申請重行審定人員，其重行審
    定之俸級，高於原敘之俸級者，自原審生效之日起支給；低於原敘之俸級者，自
    銓敘審定之次月起改支。但未依限申請者，其重行審定之俸級，如有變動，均自
    申請之日生效。」之規定，除於申請重行審定期限（三個月）內提出申請者外，
    一律以申請日為生效日期。本件被告就原告八十四年間任用之銓敘審定，原告並
    未於三個月內申請重行審定，而係於九十年五月十五日申請依被告六十四年十一
    月十五日（）台謨甄四字第三五○六四號函釋規定，自八十四年起比敘相當職
    等，惟原告八十四年之任用審定案業已確定，即不得再行爭執。
５、按七十七年一月二十二日制定公布之公務人員升等考試法第五條規定：「現職雇
    員已支雇員本薪最高薪點滿一年者，得應委任升等考試。」、同法施行細則第十
    一條規定：「升等考試及格者，取得其及格類科所適用職系職務之升等任用資格
    ，並依現職人員升任甄審辦法之規定升補缺額。」，公務人員升官等考試之對象
    為機關現職人員，且該考試及格人員，機關尚得就具有升等任用資格人員之資歷
    條件，加以評比後擇優升補，並非經該考試及格人員均得升補，而公務人員任用
    考試及格人員係依序分發任用，故公務人員升等考試與公務人員任用考試之性質
    不同。原告係應八十四年中央暨地方機關公務人員升等考試委任升等考試及格，
    考試證書載以八十四年七月二十二日榜示及格之日生效，其雖具委任第一職等任
    用資格，惟台灣高等法院並未立即派代原告相當職務，迄至八十四年十二月四日
    始派代原告為該院委任法警職務，其後並送請被告辦理銓敘審定。是原告無論於
    八十四年七月二十二日（考試及格生效日）抑或八十四年十二月四日（派代送審
    生效日），當時有關軍事學校專修班畢業服役期滿依法退伍者得比照比敘之規定
    ，業於八十四年六月六日起停止適用，故原告並無信賴之基礎，被告依當時適用
    之法令辦理原告之軍職年資提敘，於法並無不合。
６、按九十一年一月三十日總統（91）華總一義字第○九一○○○一五○九○號令修
    正公布之「後備軍人轉任公職考試比敘條例」第三條第一項規定：「本條例所稱
    後備軍人，其對象如左：一、常備軍官及常備士官依法退伍者。二、志願在營服
    役之預備軍官、預備士官及士兵依法退伍者。．．」，志願在營服役之預備軍官
    已納入該比敘條例所稱之後備軍人範圍。原告服務機關台灣高等法院依該修正比
    敘條例之規定，請被告辦理原告之軍職比敘，經被告以原告軍職中尉比敘為委任
    第五職等，審定合格實授，並按原告九十年考績結果（九十年考績晉敘委任第三
    職等年功俸二級三四○俸點），重行審定原告俸級為委任第五職等本俸二級三四
    ○俸點在案，併予敘明。
    理  由
一、查本件程序部分，因復審部分係由被告自為復審決定，而未依修正前公務人員保
    障法第二十二條規定，準用訴願法第四條第七款規定由考試院為復審決定，滋生
    疑義，嗣因公務人員保障法已於九十二年五月二十八日修正公布，並於同年月三
    十日起發生效力，依修正之該法第四條規定，公務人員不服服務機關或人事主管
    機關之行政處分提起復審，由公務人員保障暨培訓委員會審議決定，已無再復審
    程序，是本件縱認由原處分機關作成復審決定存有瑕疵，惟撤銷發回之結果，仍
    應由公務人員保障暨培訓委員會重為復審決定，與本件業經公務人員保障暨培訓
    委員會作成再復審決定，並無不同，且原告已表明願由本院實體審理，經記明九
    十二年八月七日言詞辯論筆錄在卷可按，核無再由該會另為復審決定之必要，爰
    由本院就實體上審判，合先敘明。
二、按九十一年一月三十日修正公布前之「後備軍人轉任公職考試比敘條例」第二條
    第一項、第三條第一款及第五條第一項第二款分別規定：「後備軍人參加公職考
    試與比敘之優待，依本條例之規定。」、「本條例所稱後備軍人，其對象如左：
    一、常備軍官依法退伍者。」、「後備軍人轉任公務人員之任用比敘，得予左列
    優待：．．二、後備軍人依法取得公務人員任用資格者，按其軍職年資，比敘相
    當俸給。．．」。準此，軍事學校專修班畢業服預備軍官役依法退伍者，在「後
    備軍人轉任公職考試比敘條例」於九十一年一月三十日修正公布之前，本無比敘
    條例規定之適用【九十一年一月三十日修正公布後之「後備軍人轉任公職考試比
    敘條例」第三條第一項第二款，方將「志願在營服役之預備軍官、預備士官及士
    兵依法退伍者」列入比敘條例適用之對象。上開修法後，被告乃以原告軍職中尉
    比敘為委任第五職等，審定合格實授，按原告九十年考績結果（九十年考績晉敘
    委任第三職等年功俸二級三四○俸點），重行審定原告俸級為委任第五職等本俸
    二級三四○俸點在案，並自九十一年二月一日生效】。被告前雖以六十四年十一
    月十五日（）台謨甄四字第三五○六四號函准國防部意見後，同意是類專修班
    預備軍官依法退伍者，得比照辦理比敘，惟上開六十四年函釋，業經被告以八十
    四年六月六日（八四）台中審一字第一一五二二四八號函基於依法行政原則而予
    停止適用。
三、本件原告原任台灣高等法院僱用法警，應八十四年中央暨地方機關公務人員升等
    考試委任升等考試司法行政職系法院書記官科考試及格，以八十四年七月二十二
    日榜示及格之日生效，於八十四年十二月四日任台灣高等法院委任法警，經被告
    審定准予權理，核敘委任第一職等本俸一級一六○俸點有案，歷至八十九年一月
    一日考績升等，經審定合格實授，核敘委任第三職等本俸一級二八○俸點。台灣
    高等法院於八十九年五月一日以院賓人(一)字第○○九二一號公務人員任（遴）
    用案申請重行審定送核書表，以原告曾任預備軍官少尉二年、中尉二年，共計四
    年軍職年資，申請提敘俸級，案經被告八十九年六月八日八九特一字第一八九六
    ○一四號函審定合格實授，核敘委任第三職等本俸五級三二○俸點，並溯自八十
    九年一月一日生效。原告另於九十年五月十五日依司法院釋字第五二五號解釋意
    旨，申請准依被告六十四年十一月十五日（）台謨甄四字第三五○六四號函，
    比照九十一年一月三十日修正前之「後備軍人轉任公職考試比敘條例」予以比敘
    相當俸給，經被告以九十年六月四日九十特一字第二○二九七一八號書函答復略
    以，被告以八十四年六月六日（八四）台中審一字第一一五二二四八號函停止軍
    事學校專修班畢業及大專畢業應召入伍轉服四年制預備軍官役依法退伍人員，得
    比照辦理軍職年資比敘之規定時，原告尚未取得申請比敘資格，自無信賴保護原
    則之適用，仍不得適用「後備軍人轉任公職考試比敘條例」之規定。原告不服，
    提起一再復審，遞遭決定駁回之事實，為兩造所不爭執，並有原告考試及格證書
    、憲兵學校學生畢業證書、任（軍）官令、退伍令遺失證明書、原告任公務人員
    之人事銓審資料、九十年五月十五日申請書、處分書、一再復審決定書等附卷可
    稽，自堪信為真實。
四、原告主張其得自八十四年起比敘之理由，無非以其八十四年五月二十一日參加公
    職考試時，被告六十四年十一月十五日（）台謨甄四字第三五○六四號函之比
    敘優待規定並未停止適用，屬在因法規施行而產生具體信賴基礎之存續期間，對
    構成信賴要件之事實有客觀上具體表現之行為，符合司法院釋字第五二五號解釋
    意旨，應受信賴利益之保護（詳如事實欄所載）云云。惟查：
１、原告係於九十年五月十五日始申請溯及自八十四年起比敘相當職等，然原告對其
    八十四年任用案之銓敘審定，並未於法定期間內申請重行審定或提起行政救濟，
    則原告八十四年之任用審定案業已確定，是縱認原告之預備軍官年資得予比敘，
    亦應依原告申請比敘時之相關規定加以審查，並自申請比敘時生效，原告主張其
    得溯及自八十四年起即予比敘，尚嫌無據。
２、按後備軍人轉任公職考試比敘條例第二條第一項規定，後備軍人參加公職考試與
    比敘之優待，依本條例之規定。又同條第二項規定，前項所稱公職，係以公務人
    員為限。揆其意旨係指後備軍人於參加公職考試及格並任用為公務人員時，始有
    比敘條例之適用。原告既於被告八十四年六月六日明令停止適用六十四年十一月
    十五日（）台謨甄四字第三五○六四號函釋前，尚未取得公務人員身分，基於
    法律不溯既往原則，應適用其取得公務人員身分時之相關法律規定。另以信賴保
    護原則，係指人民對於國家機關之行為，原則上可信賴其為合法有效，並基於此
    等信賴之期待而從事某些行為時，對於人民之正當信賴，應予保護。查被告六十
    四年十一月十五日（）台謨甄四字第三五○六四號函釋，軍事學校專修學生班
    畢業服役期滿，依法退伍者，符合考試比敘優待。該函釋並於八十四年六月六日
    起停止適用。以原告於八十四年五月應公職考試時，或對考試及格轉任公職時得
    有軍職年資比敘優待有所期待，惟並無被告行政處分之存在，自無信賴保護原則
    之適用。司法院釋字第五二五號解釋理由書，亦已闡明上開被告六十四年十一月
    十五日（）台謨甄四字第三五○六四號函釋於停止適用時，尚未應考試及格，
    亦未取得公務人員任用資格者，難謂法規廢止時已有客觀上信賴事實之具體表現
    ，即無主張信賴保護之餘地。從而，本件無論以原告八十四年七月二十二日考試
    及格生效日，或以原告八十四年十二月四日派代送審生效日觀之，當時均無軍事
    學校專修班畢業服役期滿依法退伍者得予比敘之規定，故原告並無信賴之基礎，
    是被告依當時適用之法令辦理原告之軍職年資提敘，於法即無不合。
五、綜上所述，本件被告否准原告溯自八十四年起比敘之處分，徵諸前揭規定及說明
    ，並無違誤，一再復審決定遞予維持，俱無不合。原告猶執前詞聲明撤銷及請求
    判命被告作成原告自八十四年起比敘之處分，均為無理由，應予駁回。
六、兩造其餘攻擊防禦方法均與本件判決結果不生影響，故不逐一論述，併此敘明。
據上論結，本件原告之訴為無理由，爰依行政訴訟法第九十八條第三項前段，判決如
主文。
中    華    民    國    九十二      年      八      月      二十一      日
                               臺 北 高 等 行 政 法 院  第 六 庭
                                           審 判 長 法  官  林樹埔
                                                    法  官  闕銘富
                                                    法  官  曹瑞卿
右為正本係照原本作成。
如不服本判決，應於送達後二十日內，向本院提出上訴狀並表明上訴理由，如於本判
決宣示後送達前提起上訴者，應於判決送達後二十日內補提上訴理由書（須按他造人
數附繕本）。
中    華    民    國    九十二      年      八      月      二十一      日
                                                    書記官  方偉皓


司法院資訊處製作；財團法人民間司法改革基金會備份。
